臺灣高等法院臺中分院刑事判決　　　　96年度上訴字第1350號
上　訴　人
即　被　告　乙○○
上列上訴人因毒品危害防制條例案件，不服臺灣彰化地方法院96
年度訴字第281號中華民國96年4月9日第一審判決（起訴案號：
臺灣彰化地方法院檢察署96年度毒偵字第196號），提起上訴，
本院判決如下：
    主  文
原判決撤銷。
乙○○施用第一級毒品，處有期徒刑拾月，減為有期徒刑伍月；
又施用第二級毒品，處有期徒刑陸月，減為有期徒刑月。應執
行有期徒刑柒月。
    事  實
一、乙○○前因施用毒品案件，經臺灣南投地方法院以八十九年
    度毒聲字第一三四八號裁定移送觀察、勒戒後，認無繼續施
    用毒品之傾向，於民國八十九年九月八日釋放，並由臺灣南
    投地方法院檢察署檢察官於八十九年九月十一日以八十九年
    度毒偵字第一四三二號為不起訴處分確定；復因施用毒品案
    件，經臺灣彰化地方法院以九十一年度毒聲字第四０一號裁
    定移送觀察、勒戒後，認有繼續施用毒品之傾向，經檢察官
    聲請，由同院以九十一年度毒聲字第六０四號裁定移送戒治
    處所施予強制戒治一年，於九十一年三月十八日起送臺灣雲
    林戒治所施以強制戒治滿三個月後，其成效經評定合格，無
    繼續戒治必要，經同院以九十一年度毒聲字第二一九八號裁
    定停止戒治，所餘戒治期間付保護管束，所犯刑事案件部分
    則經同院以九十一年度訴字第九一五號刑事判決判處有期徒
    刑八月、五月，應執行有期徒刑一年確定（第一案）；詎其
    於保護管束期間又因施用毒品違反保護管束應遵守事項情節
    重大，再經同院以九十二年度毒聲字第一一四號裁定撤銷停
    止戒治，令入戒治處所施以殘餘期間之強制戒治，迄九十二
    年十月九日執行期滿釋放，而其此部分所犯刑事案件，則分
    別經同院以九十二年度訴字第三一八號及九十二年度易字第
    七八九號刑事判決，各判處有期徒刑一年及七月確定；並經
    裁定應執行有期徒刑一年五月確定（第二案），並與前開第
    一案接續執行，至九十六年四月二十日縮刑期滿執行完畢（
    不構成累犯）。
二、詎乙○○仍不知悔改，於前開強制戒治執行完畢釋放後五年
    內，復基於施用第一級毒品海洛因之犯意，於九十五年十一
    月七日下午三時許，在其位於彰化縣彰化市○○里○○路○
    段一七三號之住所，以將第一級毒品海洛因摻入香煙內，點
    火加以吸食之方式，施用第一級毒品海洛因一次。另基於施
    用第二級毒品甲基安非他命之犯意，於同日下午三時三十分
    許，在其上開住所，以將第二級毒品甲基安非他命置放於玻
    璃球吸食器內，外用火加以燒烤使成氣體後吸食之方式，施
    用第二級毒品甲基安非他命一次。嗣於九十五年十一月七日
    晚上八時四十三分許，因係列管毒品人口，至彰化縣警察局
    彰化分局接受採尿檢驗，結果呈嗎啡及甲基安非他命陽性反
    應，而循線查悉上情。
三、案經彰化縣警察局彰化分局報請臺灣彰化地方法院檢察署檢
    察官偵查起訴，經臺灣彰化地方法院認有刑事訴訟法第二百
    七十三條之一第一項之情形，而改依簡式審判程序審理。
    理  由
一、上揭事實，業據上訴人即被告乙○○迭於原審準備程序與審
    理時坦承不諱，且其於九十五年十一月七日為警查獲時所採
    取之尿液，經送鑑驗結果，確呈甲基安非他命及嗎啡陽性反
    應，此有應受尿液採驗人尿液檢體採集送驗紀錄表及詮昕科
    技股份有限公司九十五年十一月十七日所出具之濫用藥物尿
    液檢驗報告各一紙附警詢卷可稽，足認被告之自白應與事實
    相符，洵堪採信。
二、被告曾前因施用毒品案件，經臺灣南投地方法院以八十九年
    度毒聲字第一三四八號裁定移送觀察、勒戒後，認無繼續施
    用毒品之傾向，於八十九年九月八日釋放，並由臺灣南投地
    方法院檢察署檢察官於八十九年九月十一日以八十九年度毒
    偵字第一四三二號為不起訴處分確定；復因施用毒品案件，
    經臺灣彰化地方法院以九十一年度毒聲字第四０一號裁定移
    送觀察、勒戒後，認有繼續施用毒品之傾向，經檢察官聲請
    ，由同院以九十一年度毒聲字第六０四號裁定移送戒治處所
    施予強制戒治一年，於九十一年三月十八日起送臺灣雲林戒
    治所施以強制戒治滿三個月後，其成效經評定合格，無繼續
    戒治必要，經同院以九十一年度毒聲字第二一九八號裁定停
    止戒治，所餘戒治期間付保護管束，詎其於保護管束期間因
    違反保護管束應遵守事項情節重大，再經同院以九十二年度
    毒聲字第一一四號裁定撤銷停止戒治，令入戒治處所施以殘
    餘期間之強制戒治，迄九十二年十月九日執行期滿釋放等情
    ，有臺灣高等法院被告前案紀錄表一份在卷可徵。被告未能
    戒除毒癮，其於強制戒治執行完畢後五年內，再犯施用第一
    級毒品之罪，其事證明確，應予依法論科。
三、核被告乙○○所為，係犯毒品危害防制條例第十條第一項之
    施用第一級毒品罪，及同條第二項之施用第二級毒品罪。被
    告為施用毒品而持有第一、二級毒品，其持有之低度行為均
    應為施用之高度行為所吸收，均不另論罪。又其所犯上開二
    罪，犯意各別，行為互殊，應予分論併罰。
四、原審認被告罪證明確，予以論罪科刑，固非無見。然《中華
    民國九十六年罪犯減刑條例》業經立法院九十六年六月十五
    日三讀通過，定於九十六年七月十六日施行，且被告犯罪時
    間在中華民國九十六年四月二十四日以前，所犯為毒品危害
    防制條例第十條第一項、第二項之罪，合於減刑條件，原審
    未及審酌同條例規定減其宣告刑，尚有未恰。被告上訴意旨
    未具理由，固無可取，惟原審判決既有上開可議之處，即屬
    無可維持，應由本院撤銷改判。爰審酌被告前曾有施用毒品
    犯行，經送強制戒治執行完畢釋放後，猶不知悔改，再施用
    毒品不輟，不僅戕害自身健康，更辜負國家將之視為病人，
    並施以長時間之戒治處遇之苦心，惟其對他人權益之侵害仍
    屬有限，於原審行準備程序與審理時均已坦承犯行，暨其犯
    罪動機、目的、手段、施用之次數、期間及其智識程度、生
    活狀況等一切情狀，分別量處如主文第二項所示之刑，並依
    《中華民國九十六年罪犯減刑條例》第二條第一項第三款規
    定，減其刑期二分之一，及定應執行刑，以資懲儆。
五、公訴意旨另以：被告另有自九十五年一月間某日起，至同年
    十一月七日前某日止，接連施用第一、二級毒品多次之犯行
    ，因認被告此部分亦涉有毒品危害防制條例第十條第一、二
    項之施用第一、二級毒品罪等語。惟按犯罪事實應依證據認
    定，無證據不得推定其犯罪事實；又不能證明被告犯罪者，
    應諭知無罪之判決，刑事訴訟法第一百五十四條、第三百零
    一條第一項分別定有明文。又事實之認定，應憑證據，如未
    能發現相當證據，或證據不足以證明，自不能以推測或擬制
    之方法，為裁判基礎；且認定不利於被告之事實須依積極證
    據，苟積極證據不足為不利於被告事實之認定時，即應為有
    利於被告之認定；另認定犯罪事實所憑之證據，雖不以直接
    證據為限，間接證據亦包括在內，然而無論直接證據或間接
    證據，其為訴訟上之證明，須於通常一般之人均不致有所懷
    疑，而得確信其為真實之程度者，始得據為有罪之認定，倘
    其證明尚未達到此一程度，而有合理之懷疑存在而無從使事
    實審法院得有罪之確信時，即應由法院為諭知被告無罪之判
    決，最高法院四十年台上字第八六號、三十年台上字第八一
    六號、七十六年台上字第四九八六號判例可資參照。次按被
    告之自白，不得作為有罪判決之唯一證據，仍應調查其他必
    要之證據，以察其是否與事實相符，刑事訴訟法第一百五十
    六條第二項亦有明文，此立法目的乃欲以補強證據擔保自白
    之真實性；亦即以補強證據之存在，藉之限制自白在證據上
    之價值，最高法院七十四年臺覆字第十號判例意旨參照。公
    訴人認被告涉有上開之犯行，無非係以被告於偵訊中供述：
    伊自九十五年一月間某日開始施用第一、二級毒品等語，為
    其主要論據。然查，被告於原審已供稱：伊係於九十五年十
    一月七日下午三時及三時三十分許，施用第一級毒品海洛因
    及第二級毒品甲基安非他命各一次等語，核與其於偵訊中之
    自白不同，是其於偵訊中之自白是否確與事實相符，已有可
    疑。復查無其他驗尿報告或證據，足認被告於偵訊中之自白
    確與事實相符，按諸前揭規定，尚難僅憑被告前後不一之自
    白逕認被告確有自九十五年一月間某日起開始施用第一、二
    級毒品之犯行。揆諸前揭說明，及本諸於罪疑為輕之原則，
    尚難遽以推論被告確另有此部分犯行，從而，不能證明被告
    此部分犯罪，本應為無罪之諭知，惟因公訴人認此部分與前
    開經論罪科刑部分有集合犯之實質上一罪關係，爰不另為無
    罪之諭知。
六、又被告受合法傳喚，無正當理由不到庭，爰不待其陳述，逕
    行判決如前。
據上論結，應依刑事訴訟法第三百七十一條、第三百六十九條第
一項前段、第三百六十四條、第二百九十九條第一項前段，毒品
危害防制條例第十條第一項、第二項，刑法第十一條前段、第五
十一條第一項第五款，中華民國九十六年罪犯減刑條例第二條第
一項第三款、第七條第一項、第二項，判決如主文。
本案經檢察官甲○○到庭執行職務。
中　　華　　民　　國　　96　　年　　7 　　月　　26　　日
            刑事第八庭  審判長法  官  羅  得  村
                              法  官  張  靜  琪
                              法  官  陳  宏  卿
上列正本證明與原本無異。
施用第一級毒品部分，得上訴。
其餘部分不得上訴。
如不服本判決應於收受送達後十日內向本院提出上訴書狀，其未
敘述上訴之理由者並得於提起上訴後十日內向本院補提理由書（
均須按他造當事人之人數附繕本）。
                              書記官  柯  孟  伶
中　　華　　民　　國　　96　　年　　7 　　月　　26　　日
【附錄本案論罪科刑法條全文】
毒品危害防制條例第十條第一項：
施用第一級毒品者，處六月以上五年以下有期徒刑。
毒品危害防制條例第十條第二項：
施用第二級毒品者，處三年以下有期徒刑。
